臺灣高等法院民事裁定  
111年度破抗字第21號
抗  告  人  達陣貿易有限公司

法定代理人  陳士禎  
上列抗告人因聲請宣告破產事件，對於中華民國111年7月29日臺
灣士林地方法院109年度破字第22號所為裁定提起抗告，本院裁
定如下：
    主  文
抗告駁回。
抗告程序費用由抗告人負擔。
    理  由
一、抗告人聲請及抗告意旨略以：伊近年受不景氣及疫情影響，
    財務狀況不佳，迄今所負債務已達新臺幣（下同）1,924萬6
    ,267元，遠超過伊現有資產即現金30萬元，資產顯不足清償
    所負債務，有宣告破產之必要，伊向原法院聲請破產宣告，
    經原法院以伊未釋明現金30萬元之存在，縱有現金30萬元，
    得用以清償債務之比例亦屬偏低為由，而以109年度破字第2
    2號裁定駁回伊之聲請。惟伊確有現金30萬元現由負責人陳
    士禎保管中，且伊之8位債權人均已取得執行名義，本件破
    產執行程序尚屬單純，該現金30萬元足以構成破產財團，以
    供清償破產財團費用及財團債務，具有宣告破產之實益，且
    不得以「受償比例偏低」為由駁回破產聲請。原裁定顯有違
    誤，爰提起抗告，請求廢棄原裁定等語。
二、按破產，對債務人不能清償債務者宣告之。財團費用及財團
    債務，應先於破產債權，隨時由破產財團清償之。破產宣告
    後，如破產財團之財產不敷清償財團費用及財團債務時，法
    院因破產管理人之聲請，應以裁定宣告破產終止。破產法第
    57條、第97條、第148條分別定有明文。又依破產法第148條
    規定之旨趣，若債務人之財產不敷清償破產財團之費用及財
    團之債務，尚難認有宣告破產之實益。是以法院就破產之聲
    請，應依職權為必要之調查，倘債務人確係毫無財產可構成
    破產財團，或債務人之財產不敷清償破產財團之費用及財團
    之債務，無從依破產程序清理其債務時，參照司法院25年院
    字第1505號解釋意旨，自得以無宣告破產之實益，裁定駁回
    其聲請（最高法院97年度台抗字第77號裁定意旨參照）。
三、經查：
　㈠關於抗告人之債務：
　　抗告人主張其積欠債權人彰化商業銀行股份有限公司319萬2
    ,436元、華南商業銀行股份有限公司154萬6,094元、中國信
    託商業銀行股份有限公司163萬0,236元、臺灣銀行股份有限
    公司30萬5,540元、渣打國際商業銀行股份有限公司301萬4,
    030元、臺灣土地銀行股份有限公司（下稱土地銀行）108萬
    9,043元、興創有限合夥345萬5,025元等情，業據其提出原
    法院110年度訴字第274號判決、110司執全字第59號執行命
    令、110年度司促字第4556號支付命令、109年度司促字第17
    202號支付命令、110年度司票字第284號裁定、109年度司票
    字第4967號、109年度司執字第66617號執行命令、臺灣新北
    地方法院109年度司執助字第7329號執行命令、原法院109年
    度司票字5087號裁定等件為憑（見原審卷第57至59、73至86
    、95至105頁；上開所列債務金額為本金，尚未計算利息及
    違約金）；抗告人另主張積欠中租迪和股份有限公司（下稱
    中租公司）債務一節，曾經土地銀行於另案（原法院110年
    度破字第4號）陳報中租公司債權及相關權益已移轉予其，
    其並已向原法院聲請本票裁定准予強制執行，經原法院以10
    9年度司票字第4967號裁定准許，其並執以向原法院民事執
    行處聲請強制執行，請求抗告人、第三人佳有興業公司、郭
    昭良、陳士禎連帶給付108萬9,043元之本息，有民事陳報狀
    可參（見原法院110年度破字第4號影卷第262頁），是該積
    欠中租公司債務部分應與前開土地銀行部分為同筆，而不另
    計。從而，堪認抗告人積欠之債務以本金計算已達1,423萬2
    ,404元。
　㈡關於抗告人之財產：　
　　抗告人主張其財產有現金30萬元，現由其負責人保管中等情
    ，固據其提出財產狀況說明書、現金照片為證（見原審卷第
    53頁、本院卷第47頁），然因現金具高度流通性，隨時可易
    主，無從以現金照片為財產歸屬依據。復經本院依職權調取
    抗告人自107年起迄今之申報營利事業所得稅之相關資料結
    果，顯示抗告人107、108、109、110年資產負債表所載之現
    金資產分別為17萬2,098元、3萬9,680元、7,296元、7,296
    元，此有財政部臺北國稅局內湖稽徵所111年11月9日財北國
    稅內湖營所字第1110961164號函、財政部臺北國稅局111年1
    1月14日財北國稅資字第1110032237號函可稽（見本院卷第8
    4、98、112、118頁），均無抗告人所稱之存在30萬元現金
    之情，則抗告人主張其有30萬元現金足以構成破產財團云云
    ，與其申報資料不符，難以採信。另抗告人謂其可將30萬元
    現金提存予本院保管云云，亦與提存法規定未符，不足為據
    。至多依上述抗告人最近一年度即110年度資產負債表，僅
    能認定抗告人有現金財產7,296元。
　㈢依上所述，抗告人之負債為1,423萬2,404元，財產為7,296元
    ，固堪認抗告人有不能清償債務情事；惟審酌破產程序之進
    行，需支付破產程序進行所需之破產管理人清查整理債務人
    之財產狀況、編造債權及資產負債表、召開債權人會議等費
    用，及破產管理人之報酬等，相對人上開7,296元之資產顯
    不足以支應破產財團之費用及財團之債務，而無宣告破產之
    實益。
　㈣綜上，抗告人之資產不敷清償破產財團之費用及財團之債務
    ，如宣告破產，徒增因進行破產程序需優先支付之破產管理
    人報酬、破產財團管理變價及分配所需費用等財團費用，對
    其債務清償並無助益，揆諸前揭說明，自無宣告破產之實益
    ，是抗告人聲請宣告破產，不應准許。原裁定駁回抗告人之
    聲請，核無不合。抗告意旨指摘原裁定不當，求予廢棄，為
    無理由，應予駁回。
四、據上論結，本件抗告為無理由，爰裁定如主文。
中　　華　　民　　國　　111 　年　　11　　月　　24　　日
                  民事第十七庭
　　　　　　　　　    審判長法  官  黃雯惠
                            法  官  林佑珊
　　　　　　　　　          法  官  戴嘉慧
正本係照原本作成。
本裁定除以適用法規顯有錯誤為理由外，不得再抗告。如提起再
抗告，應於收受送達後10日內委任律師為代理人向本院提出再抗
告狀。並繳納再抗告費新臺幣１千元。
中　　華　　民　　國　　111 　年　　11　　月　　25　　日
　　
　　　　　　　　　　　　　　書記官  莊昭樹